最高法院刑事判決　　　　　　　　　　　　　　　　九十一年度台非字第二三三號
　　上　訴　人　最高法院檢察署檢察總長
　　被　　　告　甲○○
右上訴人因被告殺人案件，對於本院中華民國八十六年五月十六日第三審確定判決（
八十六年度台上字第二八三五號，起訴案號：台灣台南地方法院檢察署八十四年度偵
字第九五二四、九七七六號），認為違法，提起非常上訴，本院判決如左：
    主  文
原判決及關於台灣高等法院台南分院八十五年度上重更(一)字第四七０號判決之罪刑部
分均撤銷。
甲○○殺人，處無期徒刑，褫奪公權終身。
    理  由
非常上訴理由稱：「一按判決不適用法則或適用不當者，為違背法令，刑事訴訟法第
三百七十八條定有明文。又依刑法第四十七條規定，累犯之成立，必須曾受有期徒刑
之執行完畢，或受無期徒刑或有期徒刑一部之執行而赦免後，五年以內再犯有期徒刑
以上之罪者，始足當之。所謂執行完畢，其在監獄執行期滿者，固不待言；如係經假
釋出獄者，須在無期徒刑假釋後滿十五年，或在有期徒刑所餘刑期內未經撤銷假釋者
，其未執行之刑，始得以已執行論。如其為二以上徒刑併執行者，假釋所定最低應執
行之期間，合併計算之；其所餘刑期，亦合併計算之。必於該期間內未經撤銷假釋，
其未執行之刑，始以已執行論，此觀諸刑法第七十九條第一項、第七十九條之一第一
項、第三項之規定甚明。二本件被告甲○○曾於民國七十四年間，因犯煙毒案件，經
法院判處有期徒刑十二年六月確定，嗣於七十七年減刑為有期徒刑八年四月，至七十
八年八月十一日假釋出獄。於假釋期間，又於七十九年間犯竊盜罪，經法院判處有期
徒刑一年確定；又於八十年間犯違反麻醉藥品管理條例罪、無故侵入住宅罪，經台灣
高雄地方法院分別判處有期徒刑二月、三月確定。以上竊盜、違反麻醉藥品管理條例
、無故侵入住宅罪等三罪，經定應執行刑為有期徒刑一年三月，並於八十二年二月十
八日執行完畢（上開所犯煙毒案件之假釋於八十一年八月間經裁定撤銷）；翌日（即
八十二年二月十九日）接續執行上開煙毒案件之殘留刑期三年十一月十五日，至八十
三年二月五日又假釋出獄，於假釋中之八十四年九月六日再犯本件殺人罪，此有台灣
台南地方法院檢察署刑案資料查註紀錄表、檢察官執行指揮書二份、定執行刑裁定書
一份附卷可按，是其犯罪時，前案尚未執行完畢，自不得論被告為累犯，乃原判決誤
認前案已執行完畢，而以累犯論處，即有判決適用法則不當之違法，且不利於被告，
案經確定，爰依刑事訴訟法第四百四十一條、第四百四十三條提起非常上訴，以資糾
正」等語。
本院按判決不適用法則或適用不當者，為違背法令，刑事訴訟法第三百七十八條定有
明文。次按刑法第七十九條之一第一項規定：「二以上徒刑併執行者，第七十七條所
定最低應執行之期間，合併計算之。」同條第三項規定：「依第一項規定合併計算執
行期間而假釋者，前條第一項規定之期間，亦合併計算之。」則在併合執行之情形，
經許其假釋出獄者，其報請許可假釋所須最低應執行之期間，既合併計算；且假釋期
間（即殘刑期間），亦合併計算之，其期間即無從區分。從而，不論假釋出獄前所執
行之期間是否已逾其中一罪之刑期，亦不論嗣後其假釋有無被撤銷，在假釋期間內，
均應認為尚未執行完畢。其於執行逾其中一罪之刑期後五年內之假釋期間，再犯有期
徒刑以上之罪者，不應論以累犯。經查本件被告甲○○曾於民國七十四年間，因犯煙
毒案件，經台灣高等法院台南分院判處有期徒刑十二年六月確定，嗣於七十七年減刑
為有期徒刑八年四月，至七十八年八月十一日假釋出獄。於假釋期間，又於七十九年
間犯竊盜罪，經台灣高等法院高雄分院判處有期徒刑一年，經本院駁回上訴確定。又
於八十年間犯違反麻醉藥品管理條例案件、妨害自由罪，經台灣高雄地方法院分別判
處有期徒刑二月、三月確定。以上竊盜、違反麻醉藥品管理條例、妨害自由等三罪，
經定應執行刑為有期徒刑一年三月，與上開煙毒案件之殘刑三年十一月十五日接續執
行（所犯煙毒案件之假釋於八十一年八月間經裁定撤銷），即有期徒刑一年三月部分
至八十二年二月十八日執行完畢，翌日即八十二年二月十九日接續執行三年十一月又
十五日部分，至八十三年二月五日又經假釋出獄，假釋期間應至八十六年二月二日屆
滿，於假釋期間之八十四年九月六日再犯本件妨害自由及殺人罪，二罪有方法結果之
牽連關係，從一重論以殺人罪，有台灣台南地方法院檢察署刑案資料查註紀錄表、檢
察官執行指揮書二份、定應執行刑裁定書一份附卷可按。揆之上開規定，被告既因竊
盜等三罪所處有期徒刑一年三月與煙毒案件假釋所留之殘刑三年十一月十五日併合執
行，並合併計算其最低應執行之期間而獲准假釋，其已執行之期間及假釋之範圍自應
包括上開二部分徒刑在內，其於執行逾竊盜等三罪（一年三月）刑期後五年內之假釋
期間，再犯本件有期徒刑以上之罪，不應論以累犯。乃第二審判決不察，撤銷第一審
判決，改判依刑法第四十七條累犯之規定，就殺人罪法定刑為有期徒刑部分加重其刑
，自有適用法則不當之違背法令。原確定判決未予糾正，駁回被告在第三審之上訴，
同屬違誤。案經確定，且不利於被告，非常上訴意旨執以指摘，洵有理由。爰將原判
決及關於台灣高等法院台南分院八十五年度上重更(一)字第四七０號判決之罪刑部分均
撤銷，並審酌一切情狀，論上訴人以殺人罪，量處無期徒刑，並依法宣告褫奪公權終
身，以資救濟。
據上論結，應依刑事訴訟法第四百四十七條第一項第一款但書，刑法第二百七十一條
第一項、第三百零二條第一項、第五十五條、第三十七條第一項，罰金罰鍰提高標準
條例第一條前段，判決如主文。
中      華      民      國    九十一    年      八      月    二十八    日
                              最高法院刑事第十庭
                                  審判長法官  林  增  福
                                        法官  邵  燕  玲
                                        法官  吳  昆  仁
                                        法官  陳  世  雄
                                        法官  惠  光  霞
      右正本證明與原本無異
                                              書  記  官
中      華      民      國    九十一    年      九      月      三      日
